最高法院刑事判決　　　　　　九十四年度台上字第四六八五號
　　上訴人　台灣高等法院檢察署檢察官
　　被　告　甲○○
上列上訴人因被告偽造有價證券案件，不服台灣高等法院中華民
國九十一年十一月二十七日第二審判決（九十一年度上訴字第一
四三九號，起訴案號：台灣板橋地方法院檢察署八十九年度偵字
第二一二一二號），提起上訴，本院判決如下：
    主  文
原判決撤銷，發回台灣高等法院。
    理　由
本件原判決認定上訴人甲○○有其事實欄所載之犯行，因而撤銷
第一審科刑之判決，改判依牽連關係從一重論處上訴人詐欺未遂
罪刑。固非無見。
惟查：（一）、按刑法第二百零一條第一項之偽造有價證券罪、
第二百十條之偽造私文書罪，旨在處罰無製作權之人，不法簽發
、製作他人名義之有價證券、文書，若逾越授權範圍或以欺瞞之
方法蓋用他人印章，用以簽發、製作違反本人意思之有價證券或
私文書，仍屬盜用印章而偽造有價證券、私文書。原判決認定上
訴人將面額新台幣（下同）一千二百零二萬七千八百元，發票日
、到期日均為民國八十八年四月二十六日，票號０二七六八０號
本票一張，折疊後僅露出空白之發票人簽章欄，黏貼在「報值限
時掛號現金袋」郵件信封背面上作為收執聯。另將日期為八十八
年四月二十六日之連帶保證書一紙，內容略載為「梁清錞同意就
其孫子梁紘瑞積欠甲○○之一千二百零二萬七千八百元債務，擔
任連帶保證人，並簽發０二七六八０號之本票一紙交予甲○○作
為擔保」，黏貼於「快捷包裹」郵件上，作為收執聯。於八十八
年五月間某日晚間七時三十分許，推由不詳之成年男子，假冒郵
差，送至梁清錞住處，佯稱有掛號信及快捷包裹需領取，使不知
情之梁清錞誤以簽收郵件及包裹之意思，在掛號信收執聯（實為
上開本票）上「蓋章」、「按捺指印」，並在快捷包裹收執聯（
實為上開連帶保證書）上「蓋章」。上訴人於詐得上開本票及連
帶保證書後，復各在其上偽造「梁清錞」之署押，再持上開本票
聲請對梁清錞為本票強制執行，於裁定獲准後，持以對梁清錞之
不動產聲請強制執行，惟未得逞等情（原判決第二頁第十行至第
四頁第五行）。如果非虛，上訴人既係以詐騙手段使不知情之梁
清錞誤以簽收郵件及包裹之意思在上開本票、連帶保證書上蓋章
（本票尚按捺指印），以完成偽造本票、連帶保證書，所為自應
成立偽造有價證券罪及偽造私文書罪，其以欺罔方法直接騙使不
知情之梁清錞在本票、連帶保證書上蓋章（本票尚按捺指印），
乃為實施「盜用印章」、「盜用署押」罪之行為人，應成立刑法
第二百十七條第二項之盜用印章、署押罪，又上訴人於取得上開
本票、連帶保證書後，各在其上偽造「梁清錞」之署押，應成立
同條第一項之偽造署押罪，均為偽造有價證券、偽造私文書所吸
收不另論罪；乃原判決竟謂梁清錞被騙於「本票」之發票人欄蓋
章，上訴人縱事後再偽造「梁清錞」署押於發票人欄，不符合偽
造他人名義有價證券之要件，上訴人應係以詐術取得本人為本票
之蓋章，而非偽造本票，上訴人於取得本票後，再於其上偽造「
梁清錞」署押，係犯刑法第三百三十九條第三項、第一項之詐欺
取財未遂罪、第二百十七條第一項偽造署押罪（原判決第十一頁
第四行至第八行），且對於偽造上開連帶保證書部分恝置之不論
，均有適用法則不當之違法。（二）、審理事實之法院，對於與
待證事實有重要關係，客觀上為認定事實及適用法律基礎之證據
，基於公平正義之維護或為被告之重大利益關係，自應依法詳加
調查。上訴人於原審辯稱上開本票、連帶保證書係梁紘瑞所交付
，交付時其上已蓋妥「梁清錞」之印文，並請求鑑定上開連帶保
證書上「梁紘瑞」之簽名與梁紘瑞以前所開立之立據（原審卷第
三十七頁）、及台灣板橋地方法院檢察署八十九年度偵字第一八
０九號偵訊筆錄上「梁紘瑞」之簽名，是否相符（原審卷第五十
六頁至五十七頁），嗣以梁紘瑞在系爭本票未填寫發票人地址前
之影本，及填寫發票人地址後之影本上均曾簽名，並提出有梁紘
瑞簽名之本票影本各一份、梁紘瑞以前簽發之本票原本七張，及
借款單、欠條各一紙，請求鑑定上開本票影本二份上「梁紘瑞」
之簽名與系爭連帶保證書上「梁紘瑞」簽名是否相符（原審卷第
一五九頁至第一六五頁），上開所辯是否屬實？為與上訴人之利
益有重大關係之事項，原審未詳加調查釐清，復未於理由內說明
如何無需調查之理由，遽行判決，亦有證據調查未盡及判決理由
不備之違法。以上，或為檢察官上訴意旨所指摘，或為本院得依
職權調查之事項，應認原判決有撤銷發回更審之原因。
據上論結，應依刑事訴訟法第三百九十七條、第四百零一條，判
決如主文。
中　　華　　民　　國　九十四　年　　八　　月　二十五　日
                      最高法院刑事第十二庭
                          審判長法官  謝　俊　雄
                                法官  陳　世　雄
                                法官  蘇　振　堂
                                法官  吳　信　銘
                                法官  徐　文　亮
      本件正本證明與原本無異
                                      書  記  官
中　　華　　民　　國　九十四　年　　八　　月　三十一　日
                                                Ａ
